臺灣桃園地方法院刑事判決
111年度審訴字第363號
公  訴  人  臺灣桃園地方檢察署檢察官
被      告  張元昱


上列被告因詐欺案件，經檢察官提起公訴（110年度偵字第33929
號），被告於本院準備程序進行中，就被訴事實為有罪之陳述，
經本院告知簡式審判程序意旨，並聽取當事人之意見後，本院合
議庭裁定由受命法官獨任依簡式審判程序審理，判決如下：
    主  文
張元昱以網際網路對公眾散布而犯詐欺取財罪，處有期徒刑壹年
。
    事實及理由
一、犯罪事實：
　　張元昱並無出售車牌號碼000-0000號自用小客車（下稱「A
    汽車」）之真意，竟意圖為自己不法之所有，基於以網際網
    路，對公眾散布而詐欺取財之犯意，於民國110年5月初某日
    ，在基隆市○○區○○路00○0號住處內，以所持用門號不詳之行
    動電話1支（未扣案）連結網際網路，並使用暱稱「張元昱
    」之帳號登入臉書（Facebook，下稱臉書）後，在某中古車
    交易社團，刊登而散布不實之「A汽車」販售訊息。適賴文
    霖於110年5月4日凌晨1時19分許上網瀏覽張元昱所張貼之上
    開訊息後，誤以為張元昱確欲出售「A汽車」，即利用臉書
    即時通向張元昱洽購並約定看車。俟同日清晨4時27分許，
    在桃園市○○區○○路0○0號前，賴文霖察看「A汽車」後，決意
    購買該車，張元昱遂佯以同意以新臺幣（下同）2萬8,000元
    之代價出售該車，雙方約定當場先交付訂金1萬元，當日晚
    間再行交車，張元昱並交付自己之駕駛執照及「A汽車」行
    照各1張予賴文霖，藉此取信賴文霖，致賴文霖陷於錯誤，
    當場交付現金1萬元之訂金予張元昱。嗣張元昱收受訂金後
    ，藉故拖延未依約交車，賴文霖始察覺受騙報警處理後，經
    警循線查悉上情。
二、證據名稱：
　㈠被告張元昱分別於警詢、檢察官訊問、本院準備程序及審理
    中之自白。
　㈡證人即告訴人賴文霖分別於警詢及檢察官訊問中之證述。
　㈢張元昱之駕駛執照影本、車牌號碼000-0000號自用小客車行
    照影本、汽車新領牌照登記書、張元昱與賴文霖間臉書即時
    通對話擷圖、交通部公路總局新竹區監理所桃園監理站110
    年11月12日竹監桃站字第1100338925號函暨檢附之汽車車籍
    查詢、汽車異動歷史查詢及汽車車主歷史查詢。
三、論罪科刑：
　㈠按刑法第339條之4加重詐欺罪，關於第1項第3款「以廣播電
    視、電子通訊、網際網路或其他媒體等傳播工具，對公眾散
    布而犯之。」之加重事由，其立法理由已敘明：「考量現今
    以電信、網路等傳播方式，同時或長期對社會不特定多數之
    公眾發送訊息施以詐術，往往造成廣大民眾受騙，此一不特
    定、多數性詐欺行為類型，其侵害社會程度及影響層面均較
    普通詐欺行為嚴重，有加重處罰之必要，爰定為第3款之加
    重處罰事由。」申言之，係因以廣播電視、電子通訊、網際
    網路或其他媒體等傳播工具，對公眾散布而犯之，將導致不
    特定人或多數人於閱聽見聞後，有受詐騙之虞，可能造成之
    侵害社會程度及影響層面均較鉅，爰增訂上開加重處罰之詐
    欺類型犯罪。故倘行為人有以上開傳播工具，對於不特定人
    或多數人散布不實訊息，以招徠民眾，進而遂行詐欺行為，
    即已具備該款加重詐欺罪之構成要件。行為人雖利用廣播電
    視、電子通訊、網際網路或其他媒體等傳播工具犯罪，倘未
    向公眾散布詐欺訊息，而係針對特定個人發送詐欺訊息，僅
    屬普通詐欺罪範疇。行為人若係基於詐欺不特定民眾之犯意
    ，利用網際網路等傳播工具，刊登虛偽不實之廣告，以招徠
    民眾，遂行詐騙。縱行為人尚須對受廣告引誘而來之被害人
    ，續行施用詐術，始能使之交付財物，仍係直接以網際網路
    等傳播工具向公眾散布詐欺訊息，無礙成立加重詐欺罪（最
    高法院106年度台上字第358號、107年度台上字第846號、90
    7號判決意旨參照）。經查：被告以行動電話連結網際網路
    後，在不特定多數人隨時可以瀏覽之臉書社群網站，刊登虛
    偽不實之販售商品訊息，縱其後仍須個別被害人閱覽該訊息
    ，而與被告聯絡後，始能由被告續行施用詐術而詐取財物，
    然被告既係利用網路對不特定多數人散布虛偽不實之訊息，
    揆諸上開說明，自應該當以網際網路對公眾散布而犯詐欺取
    財罪之構成要件。
　㈡核被告所為，係犯刑法第339條之4第1項第3款之以網際網路
    對公眾散布而犯詐欺取財罪。
　㈢爰審酌被告正值青壯，不思以正當方式獲取財物，竟圖不勞
    而獲，恣意為本件詐欺取財犯行，顯然欠缺對他人財產權之
    尊重，所為難認允當，惟念被告犯後尚能坦承犯行，非無悔
    意，且已將「A汽車」交付予告訴人，兼衡以被告之犯罪動
    機、情節及所生危害暨其生活及經濟狀況、素行、年紀及智
    識程度等一切情狀，量處如主文所示之刑，以示懲儆。
四、沒收：　　
　㈠犯罪工具：
　　查被告用以刊登虛假交易訊息之行動電話1支（含不詳SIM卡
    ），均非屬違禁物，亦均無證據足認係被告所有之物，且衡
    情該行動電話（含SIM卡）均係供被告日常生活所用，僅於
    偶然之機會供作本件犯行之用，本院認將之沒收或追徵其價
    額仍猶過苛，且欠缺刑法上之重要性，爰均不予宣告沒收及
    追徵價額，附此敘明。
　㈡犯罪所得：
　　末查被告於本院準備程序中供稱業與告訴人和解，並將「A
    汽車」交付予告訴人等語明確（見本院卷第34-35頁），此
    與告訴人於檢察官訊問時所述：「車已過戶給我。」等語（
    見偵字卷第96頁），互核一致，足認被告詐得之訂金，因交
    付「A汽車」而已實際發還予告訴人，爰依刑法第38條之1第
    5項規定不予宣告沒收，附此敘明。
五、應依刑事訴訟法第273條之1第1項、第299條第1項前段、第3
    10條之2、第454條第1項，刑法第339條之4第1項第3款，刑
    法施行法第1條之1第1項，判決如主文。
六、如不服本判決應於收受判決後20日內向本院提出上訴書狀，
    並應敘述具體理由。其未敘述上訴理由者，應於上訴期間屆
    滿後20日內向本院補提理由書（均須按他造當事人之人數附
    繕本）「切勿逕送上級法院」。
本案由檢察官賴建如、翟恆威提起公訴，經檢察官李孟亭到庭執
行職務。
中　　華　　民　　國　　111 　年　　6 　　月　　24　　日
                  刑事審查庭  法　官　李雅雯
以上正本證明與原本無異。
如不服本判決應於收受判決後20日內向本院提出上訴書狀，並應
敘述具體理由。其未敘述上訴理由者，應於上訴期間屆滿後20日
內向本院補提理由書（均須按他造當事人之人數附繕本）「切勿
逕送上級法院」。
　　　　　　　　　　　　　　　書記官　沈詩婷  
中　　華　　民　　國　　111 　年　　6 　　月　　27　　日
附錄本案論罪科刑法條： 
中華民國刑法第339條之4
犯第339條詐欺罪而有下列情形之一者，處1年以上7年以下有期
徒刑，得併科1百萬元以下罰金：
一、冒用政府機關或公務員名義犯之。
二、三人以上共同犯之。
三、以廣播電視、電子通訊、網際網路或其他媒體等傳播工具，
    對公眾散布而犯之。
前項之未遂犯罰之。